臺灣高等法院高雄分院民事判決
111年度建上易字第1號
上  訴  人  許誌評  
訴訟代理人  王建元律師
被 上訴 人  錢櫃組合屋材料有限公司

法定代理人  駱敬宇  
上列當事人間請求給付工程款事件，上訴人對於中華民國110年1
1月5日臺灣屏東地方法院109年度建字第20號第一審判決提起上
訴，本院於111年2月16日言詞辯論終結，判決如下：
    主  文
上訴駁回。
第二審訴訟費用由上訴人負擔。
    事實及理由
一、被上訴人主張：上訴人於民國108 年4 月1 日與伊公司簽訂
    區域合夥人合約（下稱系爭合約），約定在屏東縣琉球鄉（
    即小琉球）成立銷售據點，經營「錢櫃組合屋」之銷售及售
    後服務。上訴人為供展示之用，另向伊公司訂製組合屋2 套
    及乾濕分離式衛浴設備1 套，由伊公司提供材料，在坐落屏
    東縣○○鄉○○段○○ 地號土地上進行安裝，伊公司已於108 年4
     月13日派員前往施作，並於同年月18日完工，將組合屋及
    衛浴設備安裝完畢，復於同年月24日派員進行瑕疵修補，惟
    包括材料費新臺幣（下同）44萬4000 元及安裝費用5 萬484
    0 元（含人員費用5 萬元、餐費3200 元、船票1640 元），
    合計49萬8840 元報酬，迄未據上訴人給付，依承攬法律關
    係，伊公司得請求上訴人如數給付，爰求為判決：上訴人應
    給付被上訴人49萬8840 元，及自109 年6 月30日起至清償
    日止，按週年利率5%計算之利息。
二、上訴人則以：兩造於108 年4 月1 日簽訂系爭合約，伊已給
    付被上訴人權利金26萬8000 元及保證金10萬元，合計36萬8
    000 元。伊為供展示之用，向被上訴人定作組合屋及衛浴設
    備，惟施作結果出現瑕疵，伊於108 年4 月21日下午與被上
    訴人管理部主任林明治通話中已合意終止系爭合約，若認林
    明治未獲授權代理被上訴人終止系爭合約，因被上訴人所施
    作之組合屋未達一般品質，伊請求被上訴人修補，被上訴人
    雖有部分修補，但仍有瑕疵存在，被上訴人不願進行瑕疵修
    補，改以補貼金錢方式處理，應屬不完全給付，伊於108年4
    月21日合法解除系爭合約，縱未合法解除，依系爭合約第17
    條第1款約定，伊亦得終止系爭合約，並於108年4月21日已
    合法終止系爭合約。系爭合約既經兩造合意終止或經伊合法
    解除或合法終止，伊得依不當得利規定或民法第259 條第1 
    款規定，請求被上訴人返還權利金26萬8000 元及保證金10
    萬元，並以之與被上訴人之報酬債權主張抵銷等語，資為抗
    辯。
三、原審判決上訴人應給付被上訴人45萬8840 元及自109 年6 
    月30日起至清償日止，按週年利率5% 計算之利息，並依職
    權宣告假執行及為附條件免為假執行之宣告，且駁回被上訴
    人其餘之訴。上訴人不服，提起上訴請求：㈠原判決不利於
    上訴人部分廢棄。㈡上開廢棄部分，被上訴人在第一審之訴
    駁回。被上訴人則聲明：上訴駁回（原審駁回被上訴人其餘
    請求部分，未據聲明不服而確定）。
四、兩造不爭執事項：
　㈠兩造於108 年4 月1 日簽訂系爭合約，約定由上訴人在小琉
    球銷售被上訴人之「錢櫃組合屋」系列產品，期間自108年4
     月1 日起至111 年12月31日止，上訴人已給付被上訴人權
    利金26萬8000 元及保證金10萬元，合計36萬8000 元。
　㈡上訴人為供展示之用，向被上訴人定作組合屋2 套及乾濕分
    離式衛浴設備1 套，經被上訴人於108 年4 月13日派員前往
    小琉球施作，於同年月18日完工，並於同年月24日進行瑕疵
    修補，報酬共計49萬8840 元，上訴人尚未給付。經原審囑
    託屏東縣建築師公會就被上訴人施作之組合屋工程之瑕疵，
    鑑定所需修補之費用合計4萬元，被上訴人同意由其報酬中
    扣除4萬元，經此扣除後，被上訴人得請求上訴人給付之報
    酬為45萬8840元。
五、本院判斷：
　㈠系爭合約是否經兩造合意終止？
　⒈上訴人主張：系爭合約訂立後，就該合約之執行、款項之支
    付等事宜，被上訴人係授權林明治與上訴人處理，林明治於
    109年4月12日上訴人第一次稱要終止系爭合約時，表示不同
    意，然於109年4月21日討論被上訴人提供銷售產品品質時，
    林明治先表明欲與上訴人取消合作關係，上訴人則表明沒關
    係，林明治接續表示「取消、取消」，並稱「我們區域合作
    關係就算取消了」，被上訴人則稱「沒關係」，故兩造間之
    系爭合約已合意終止云云，為被上訴人所否認，被上訴人並
    辯稱林明治當時擔任主任，僅負責溝通，並未經伊授權代理
    與上訴人合意終止系爭合約等語。經查，由林明治於109年4
    月21日下午2時許與上訴人之通話內容（原審卷一第107至11
    1頁）可知，被上訴人遲未給付上訴人施作組合屋之承攬報
    酬，林明治為被上訴人催收，表示「這樣啦！我想說還是一
    樣，我想說貨款的部分，還是要請你幫忙一下，明天可以嗎
    ？禮拜一的！」，然被上訴人因組合屋有瑕疵而不滿林明治
    催款，雙方僵持不下，林明治因而表示「阿這樣我在跟駱總
    請示一下好了~如果這樣可能也就沒辦法了拉」，雖林明治
    當時與上訴人有如下對話：林明治表示「不然就合作關係先
    停下來好了！就不做了！我找其他人來做！」，被上訴人稱
    「沒關係…（雙方說話…」，林明治表示「我們合作關係取消
    !」，被上訴人稱「沒關係」，林明治表示「對對對！取消
    ！取消！…」、「我們區域合作關係就算取消了」，被上訴
    人稱「ok」，然林明治最後仍表示「阿你的部分！我在（再
    ）跟駱總請示看看怎麼去幫忙」，被上訴人稱「好！」，足
    見林明治雖因被上訴人不願給付報酬，而向被上訴人表示系
    爭合約取消，但其既表示需向駱總（指被上訴人法定代理人
    駱敬宇之父親駱光華）請示，自難認林明治有代理被上訴人
    與上訴人合意終止系爭合約之權限。況駱洸華於刑事詐欺案
    偵查中陳稱：「我是總經理，公司負責人是我兒子。…（約
    定要終止合作關係）是告訴人（按即許誌評）提出來，但我
    們公司沒有答應，…解約的部分我們公司沒有答應這個事情
    」（臺灣屏東地方檢察署108 年度他字第1579號卷第179、1
    81 頁）；上訴人於偵查中亦稱：「我跟錢櫃公司的林明治
    有協議終止合夥契約，他是被告（指駱洸華）的特助，他在
    電話中提出要跟我終止合夥契約，…林明治說他們公司內部
    要討論，然後就沒有下文，我就收到存證信函了。」（上開
    偵查卷第97頁）。準此，被上訴人既未授權林明治代理與上
    訴人合意終止系爭合約，上訴人亦未舉證證明兩造已合意終
    止系爭合約，上訴人徒憑林明治與其在電話中有前述之對話
    ，主張兩造間已合意終止系爭合約，自非可採。
　⒉至由上訴人另提出其於108年4月25日與林明治間通話之內容
    觀之，林明治當日係向上訴人說明其從未表示解約（終止）
    ，並說明其所表示「不給付錢，就取消」，係指違約之問題
    ，及當日與上訴人間就系爭合約有無違約之約定各執一詞（
    原審卷一第111至117頁），然不足以認定林明治有經被上訴
    人授權之外觀，上訴人據此主張林明治一再代理被上訴人與
    其討論系爭合約，顯示被上訴人對林明治為其代理人一事知
    情且不為反對，依民法第169條規定，被上訴人自應負授權
    人責任云云，並非可採。又依林明治於108年4月25日與上訴
    人通話中之對話內容（原審卷一第113至117頁），亦無林明
    治代理被上訴人為終止系爭合約之情，且上訴人原係主張林
    明治一再代理被上訴人與上訴人討論系爭合約，並未主張兩
    造於當日合意終止系爭合約（本院卷第47頁），其嗣後於本
    院言詞辯論時復執該次對話內容，主張兩造於108年4月25日
    合意終止系爭合約云云，顯不足取。
　㈡系爭合約是否經被上訴人合法解除或合法終止？
　⒈上訴人主張：被上訴人施作之組合屋未達一般品質而有瑕疵
    ，伊請求被上訴人修補，被上訴人雖有部分修補，但仍有瑕
    疵存在，被上訴人不願進行瑕疵修補，改以補貼金錢方式處
    理，應屬不完全給付，伊得解除系爭合約；且依系爭合約第
    17條第1款約定，伊亦得終止系爭合約，伊於108年4月21日
    下午稍後在line群組發出解除、終止系爭合約之聲明云云，
    被上訴人則以：上訴人主張組合屋有瑕疵，伊於108年4月24
    日即派員前往修補完畢，上訴人雖稱組合屋接縫過大、變形
    、漏水等情，屬重大瑕疵，然經原審囑託鑑定結果，認均屬
    無礙結構安全及正常使用之外觀瑕疵，並經鑑定單位鑑定修
    補所需之費用及影響之價值，合計4萬元，伊亦同意由報酬
    中扣除，上訴人不得主張解除契約；且依系爭合約第17條之
    約定，上訴人解除或終止契約，應於3個月前以書面通知，
    上訴人所為解除或終止契約均不合法等語置辯。
　⒉經查，被上訴人於108年4月24日就其施作完成之組合屋進行
    瑕疵修補，上訴人稱仍有瑕疵存在，經原審囑託屏東縣建築
    師公會鑑定結果，被上訴人施作之組合屋，因屋內、外牆壁
    接縫過大或屋外牆壁接縫變形而有瑕疵，該瑕疵不會影響結
    構安全，影響外觀甚微，適宜修復方式為矽利康填縫，所需
    修補費用為4000 元，影響價值為4000 元；因屋頂構造以漫
    流排水，且灰塵積累，下雨垂流污漬，以致外牆產生水痕，
    而有瑕疵，適宜修復方式為屋頂增加金屬滴水條，所需修補
    費用為1 萬2000 元，影響價值為9000 元；因牆板施工時擠
    壓造成屋外牆壁膨脹而有瑕疵，該瑕疵不會影響結構安全，
    影響外觀甚微，適宜修復方式為矽利康補平，所需修補費用
    為2000元，影響價值為4000 元；因屋頂板矽利康施防水不
    良，以致屋內滴水嚴重，而有瑕疵，該瑕疵不會影響組合屋
    結構安全及外觀，適宜修復方式為矽利康挖除重新施作，所
    需修補費用為5000 元，修復完成後此部分不會影響價值，
    上開修補所需費用及減少之價值，合計共4 萬元之事實，有
    屏東縣建築師公會鑑定報告書可稽。可見被上訴人施作之組
    合屋工程之瑕疵，經其於108年4月24日進行修補後，仍有上
    開瑕疵，然該等瑕疵既不影響組合屋之結構安全及外觀，或
    影響外觀甚微，自難謂屬重大瑕疵。又姑不論系爭組合屋及
    衛浴設備安裝工程契約與系爭合約，乃不同之兩個契約，倘
    認兩者之間互有連結，然上開瑕疵既非重大瑕疵，未定相當
    期限催告被上訴人修補（民法第227 條第1 項、第254條參
    照）（上訴人於108年4月19日在line群組表示「看如何補救
    」，而於同年月24日被上訴人修補前之同年月21日即主張解
    除契約），是縱認上訴人於108年4月21日下午2時許與林明
    治前述通話中已表明解除契約，或上訴人於當日下午3時31
    分在與被上訴人法定代理人及林明治之line群組表示「雙方
    合作關係到今天為止」（臺灣臺東地方法院109年度建字第2
    號第52頁、上開偵查卷第202頁），係屬解除系爭合約之意
    思表示，及上訴人另以其在原審所提109年11月17日民事答
    辯狀作為解除系爭合約之意思表示（惟該書狀並未有此記載
    ），均不生解除契約之效力。
　⒊按兩造間系爭合約第17條第1 款約定：「本契約有效期間，
    乙方（指上訴人）若無意繼續經營，應於三個月前以書面通
    知甲方（指被上訴人），甲方協尋接手經營者，經甲方核可
    後辦理結帳解約，解約後三年期滿乙方未違反本合約相關約
    定，甲方無息退還保證金。」（原審卷一第67頁），依此約
    定，縱認「解約」之用語，應屬「終止」，則上訴人若無意
    繼續經營時，應於三個月前以書面通知被上訴人，始符合上
    開約定終止權行使之要件。惟上訴人依上開約定主張其已合
    法終止系爭合約，無非以其於108年4月21日下午2時許與林
    明治前述通話中已表明終止系爭合約，及其於當日下午3時3
    1分在與被上訴人法定代理人及林明治之line群組已表示「
    雙方合作關係到今天為止」等情為據，然此均非屬書面通知
    ，核與上開約定終止權行使之要件不符，自不生終止契約之
    效力。
六、綜上所述，系爭合約既未經兩造合意終止，亦未經上訴人合
    法解除或合法終止，上訴人主張依不當得利規定或民法第25
    9 條第1 款規定，其得請求被上訴人返還其所交付之權利金
    26萬8000 元及保證金10萬元，並以之與被上訴人之報酬債
    權主張抵銷，核屬無據。從而，被上訴人依承攬契約之法律
    關係，請求上訴人給付，在45萬8840元及自起訴狀繕本送達
    後之109 年6 月30日起至清償日止，按週年利率5% 計算利
    息範圍內，即屬正當，應予准許。原審判命上訴人如數給付
    ，並依職權宣告假執行，並無不合，上訴意旨指摘原判決此
    部分不當，求予廢棄改判，為無理由，應駁回上訴。本件事
    證已明，上訴人聲請訊問林明治，以證明林明治係經被上訴
    人授權代理與其合意終止系爭合約乙節，核無調查必要；兩
    造其餘攻防及所用證據，均不足影響本判決結果，爰不逐一
    論列，附此敘明。
七、據上論結，本件上訴為無理由，判決如主文。
中　　華　　民　　國　　111 　年　　3 　　月　　11　　日
                            工程法庭
                                審判長法  官  甯  馨
                                      法  官  何悅芳
                                      法  官  徐文祥
以上正本證明與原本無異。
本件不得上訴。　　　　　　　　　　　　　　　　　
中　　華　　民　　國　　111 　年　　3 　　月　　11　　日
                                      書記官  蔡妮庭